【裁判字號】    97,交易,20
【裁判日期】    970327
【裁判案由】    過失致死等
【裁判全文】
臺灣宜蘭地方法院刑事判決              97年度交易字第20號
公  訴  人  臺灣宜蘭地方法院檢察署檢察官
被      告  甲○○
上列被告因過失致死等案件，經檢察官提起公訴（97年度偵字第
30號），本院判決如下：
    主  文
甲○○服用酒類，不能安全駕駛動力交通工具而駕駛，處有期徒
刑肆月；又因過失致人於死，處有期徒刑捌月。應執行有期徒刑
拾月，緩刑年。
    事  實
一、甲○○於民國96年11月16日下午4時許，在宜蘭縣宜蘭市東
    港橋下，飲用啤酒後，已達不能安全駕駛動力交通工具之程
    度，仍駕駛車牌號碼IR-1790號自用小貨車，沿宜蘭縣宜蘭
    市○○路由南往北行駛，於同日下午5時30分許，行經該路
    下渡頭橋南端時，原應隨時注意車前狀況，並隨時採取必要
    之安全措施，依當時情形路面乾燥、無缺陷及無障礙物、視
    距良好，並無不能注意之情事，因飲酒後疏於注意，先失控
    撞及同方向前側騎乘三輪車之鐘麗英後，旋衝入對向車道，
    繼而撞及騎乘車牌號碼LU5-427號機車之周少鳳及騎乘車牌
    號碼509-BBE號機車之劉素珍，致周少鳳遭彈飛摔落橋下，
    受有頭骨破裂、腦髓溢出之傷害，經送醫急救後，仍因上開
    傷害不治死亡（甲○○所涉過失傷害鐘麗英、劉素珍部分，
    另由臺灣宜蘭地方法院檢察署檢察官為不起訴處分），甲○
    ○於肇事後，旋即留於現場處理，並於警員到場後當場承認
    其為肇事者而自願接受裁判，並經警測得其飲酒後吐氣所含
    酒精成分為每公升0.51毫克。
二、案經周少鳳之夫乙○○訴由宜蘭縣警察局宜蘭分局報請臺灣
    宜蘭地方法院檢察署檢察官偵查起訴。
    理  由
一、訊據被告甲○○對於上開事實均坦承不諱，經查：
  (一)上開事實，業據證人鐘麗英、劉素珍指述綦詳，並有宜蘭縣
    警察局宜蘭分局道路交通事故現場圖、道路交通事故調查報
    告表(一)、(二)  現場暨車輛受損照片23幀，及酒精測定紀錄單
    （參見96年度相字第394號卷第5至9頁、第27頁、第35至46
    頁）等件在卷可按。被害人周少鳳因本件車禍受有受有頭骨
    破裂、腦髓溢出之傷害，經送醫急救後，仍因上開傷害不治
    死亡，有行政院衛生署宜蘭醫院診斷證明書在卷可佐，且經
    臺灣宜蘭地方法院檢察署檢察官督同法醫相驗屬實，製有勘
    驗筆錄、相驗屍體證明書、檢驗報告書等件在卷可憑。
  (二)按汽車行駛時，駕駛人應注意車前狀況並隨時採取必要之安
    全措施，道路交通安全規則第94條第3項定有明文，被告駕
    車自應注意上開安全規定，且當時天候晴朗、道路無缺陷及
    無障礙物、視距良好，並無不能注意之情事，竟疏未注意，
    而先失控撞及同方向前側騎乘三輪車之鐘麗英後，再衝入對
    向車道，繼而撞及騎乘機車之被害人周少鳳，因此造成被害
    人周少鳳死亡，被告之駕駛行為顯有過失。
  (三)再按汽車駕駛人於飲酒後，其吐氣所含酒精濃度超過每公升
    零點0.25毫克，不得駕駛，被告行為時道路交通安全規則第
    114條第2款定有明文，被告於肇事後，經警測得其呼氣中酒
    精濃度為每公升0.51毫克，有卷附酒精測定紀錄單1紙可佐
    。而飲酒後酒精會使人之自主神經系統產生亢奮與認知功能
    的暫時性缺損，且酒後駕車之駕駛人對於移動景物的追蹤能
    力、經強光照射後恢復視力、監視四周之注意力，均較平時
    缺乏，而依被告肇事當時之客觀情狀，並無不能注意之情事
    ，被告未能注意車前狀況而撞及前車後再侵入對向車道與被
    害人周少鳳所駕駛之機車發生撞擊，顯見被告肇事當時確係
    酒後導致注意力無法集中，對於交通號誌或指揮之遵守能力
    已有欠缺，並已達酒醉不能安全駕駛之程度堪予認定。
  (四)被害人周少鳳因本件車禍死亡，則被告過失駕車肇事之行為
    ，與被害人之死亡結果間，自具有相當因果關係。綜上所述
    ，被告過失致人於死及酒醉後已不能安全駕駛動力交通工具
    仍駕駛之犯行洵堪認定，應依法論科。
二、按被告行為後，刑法第185條之3於97年1月2日修正公布，原
    條文之法定刑由1年以下有期徒刑、拘役或3萬元（經換算新
    台幣單位為9萬元）以下罰金，修正為1年以下有期徒刑、拘
    役或科或併科新台幣15萬元以下罰金，新舊法比較之結果，
    以舊法有利於被告，依刑法第2條第1項前段，應適用修正前
    規定處斷。核被告前開所為，係犯修正前刑法第185條之3服
    用酒類不能安全駕駛動力交通工具而駕駛罪、同法276條第1
    項過失致人於死罪。又被告為汽車駕駛人，於酒醉駕車，因
    而致人死亡，依法應負刑事責任，其所犯過失致人於死罪部
    分應依道路交通管理處罰條例第86條第1項規定加重其刑。
    又被告所犯上開2罪間，行為互殊，應分論併罰。被告肇事
    後於警員至現場處理時，當場坦承肇事而自願接受裁判，有
    宜蘭縣警察局宜蘭分局道路交通事故肇事人自首情形紀錄表
    1紙在卷可參（參見96年度相字第394號卷第32頁），被告所
    涉上開過失致人於死犯行部分，爰依刑法第62條前段規定減
    輕其刑，因被告上開過失致人於死罪部分，同時有加重及減
    輕事由，依刑法第71條第1項規定先加後減之。爰審酌被告
    於飲酒後已達不能安全駕駛動力交通工具之程度，猶駕駛汽
    車，顯見對於其他參與道路交通者生命之輕視，依其犯罪之
    過失程度、犯罪所生之損害，及犯罪後坦承犯行，且與被害
    人家屬達成民事和解等一切情狀，就被告所犯上開2罪分別
    量處如主文所示之刑，並定其應執行刑，以示懲儆。末查，
    被告前未曾受有期徒刑以上刑之宣告，有卷附台灣高等法院
    被告前案紀錄表可按，因過失而犯罪，且已與被害人家屬達
    成民事和解賠償損害，有宜蘭縣頭城鎮調解委員會調解書1
    紙附卷可參，被告經此起訴審判，當知所警惕，信無再犯之
    虞，本院認所宣告之刑以暫不執行為適當，併諭知緩刑3年
    ，以啟自新。
據上論斷，應依刑事訴訟法第299條第1項前段，刑法第2條第1項
前段、修正前刑法第第185條之3、刑法第276條第1項、第62條前
段、第51條第5款、第74條第1項第1款，道路交通管理處罰條例
第86條第1項，刑法施行法第1條之1，判決如主文。
本案經檢察官賴淑萍到庭執行職務
中    華    民    國    97    年    3     月    27    日
                  交通法庭法  官  辜漢忠
以上正本證明與原本無異。
如不服本判決應於收受本判決後10日內向本院提出上訴書狀，並
應敘述具體理由。若未敘述理由者，應於上訴期間屆滿後20日內
向本院補提理由書狀(均須按他造當事人之人數附繕本)。
                          書記官  許麗汝
中    華    民    國    97    年    3     月    28    日
附錄本案論罪科刑法條：
修正前刑法第185條之3
服用毒品、麻醉藥品、酒類或其他相類之物，不能安全駕駛動力
交通工具而駕駛者，處一年以下有期徒刑、拘役或三萬元以下罰
金。
刑法第276條第1項
因過失致人於死者，處2年以下有期徒刑、拘役或2千元以下罰金
。


司法院資訊處製作；財團法人民間司法改革基金會備份。
